【裁判字號】    89,上易,419
【裁判日期】    890316
【裁判案由】    竊盜
【裁判全文】
臺灣高等法院臺中分院刑事判決                    八十九年度上易字第四一九號
    上  訴  人
    即  被  告  丁○○
右上訴人因竊盜案件，不服台灣台中地方法院八十八年度易字第三一九○號中華民國
八十九年一月十一日第一審判決（起訴案號：台灣台中地方法院檢察署八十八年度偵
字第一九六五八號，移送併辦八十八年度偵字第二一一六一號、第二一一七四號），
提起上訴，本院判決如左：
    主      文
上訴駁回。
    事實及理由
一、訊據上訴人即被告丁○○（以下稱被告）否認竊盜犯行，惟查本案經本院審理結
    果，認第一審判決認事用法及量刑均無不當，應予維持，並引用第一審判決書記
    載之事實、證據及理由（如附件）。被告上訴雖猶辯稱「本件被告之不法行為確
    係於精神耗弱時所為，如被告係意識清楚犯罪時，於被發現時，自會奮力脫逃，
    豈會迷迷糊糊就範。」云云，然查被告於竊盜為警查獲，坦承其竊盜犯行，當時
    精神狀態正常，能回答警方之訊問，筆錄均出於其自由意志之陳述等情，業據證
    人即警員丙○○於本院供證在卷，足見所為前述辯解，係屬事後卸責之詞，不足
    採信。職是，被告上訴意旨，否認犯罪，為無理由，應予駁回。
二、據上論斷，應依刑事訴訟法第三百七十三條、第三百六十八條，判決如主文。
本案經檢察官甲○○到庭執行職務。
中      華      民      國    八十九     年      三       月   十六     日
                                  臺灣高等法院臺中分院刑事第九庭
                                        審判長法  官  胡  森  田
                                              法  官  黃  日  隆
                                              法  官  蕭  錦  鍾
右正本證明與原本無異。
不得上訴。
                                              書記官  蘇  昭  文
中      華      民      國    八十九     年      三       月    二十    日
                                                                        Ｏ
台灣台中地方法院刑事判決              八十八年度易字第三一九號
    公  訴  人  台灣台中地方法院檢察署檢察官
    被      告 丁○○  男  四十四歲（民國○○○年○月○日生）
                        住台中縣豐原市○○路一八號
                        現住台北市○○○路○段四五號
                        身分證統一編號：Ｂ一一八五五九號
右列被告因竊盜案件，經檢察官聲請簡易判決處刑（八十八年度偵字第一九六五八號
），經本院豐原簡易庭認為不宜逕以簡易判決處刑，簽由本院依通常程序審理（八十
八年度豐簡字第五○九號），及移送併案審理（八十八年度偵字第二一一六一號、第
二一一七四號），本院判決如左：
    主    文
丁○○連續竊盜，處有期徒刑伍月。
    事    實
一、丁○○基於意圖為自己不法所有之概括犯意，先於八十八年九月五日下午六時許
    ，在台中縣豐原市○○街三號戊○○經營之廣昌商行，竊取戊○○所有之生活運
    動飲料及富士接著劑各一瓶（各價值新台幣十元），並藏放於身上，嗣得手後步
    出商行門口而正欲離去之際，為戊○○發現而報警查獲。後又承上開概括之犯意
    ，於同年十月九日上午十二時二十分許，在臺中縣豐原市○○路一三五號之文森
    書局，趁無人看管之際，竊取乙○○所有壓置於收銀桌下之現金四萬元，得手後
    ，遂為乙○○發現而為警查獲上情。其後復承上開同一之犯意，於同年十月十日
    下午九時十分許，在台中縣豐原市○○路六四巷一號前，因見車號ＯＪ－二四九
    七號之自用小客車停放於路旁而車門未上鎖，遂打開車門進入車內竊取己○○所
    有之手錶一支（價值約六百元），得手後，嗣為己○○發現而報警當場查獲。
二、案經台中縣警察局豐原分局報請臺灣臺中地方法院檢察署檢察官聲請以簡易判決
    處刑，經本院豐原簡易庭認為不宜逕以簡易判決處刑，而改適用通常程序審判，
    及台中縣警察局豐原分局報請臺灣臺中地方法院檢察署檢察官移送併案審理。
    理    由
一、訊據被告丁○○固坦承其確於上開時、地為上開竊盜行為，並均當場為被害人發
    現而報警查獲等情不諱，核與被害人戊○○、乙○○及己○○等三人於警局所述
    情節相符，復有贓物認領保管單及贓證物領具保管單附卷足證，應認為實。惟其
    仍矢口否認有何連續竊盜之犯行，辯稱：因其為上開行為前，均有吸食強力膠，
    導致神智不清，故當時並不知其自己何以為上開行為，其並無竊盜之犯意云云。
    經查：被告丁○○係因未帶錢，然欲吸食強力膠，故竊取之生活運動飲料及富士
    接著劑各一瓶，竊取後係藏放於其身上，並於欲離去之際，甫為戊○○發現；且
    因其無錢花用，而進入文森書局後，適見無人看管，並發現收銀桌下置放現金四
    萬元，故竊取該現金以供己花用，為警查獲後，其已自行將現金返還被害人；又
    因見上開自用小客車車門未鎖，遂將車門打開查視有無貴重物品，因見該只手錶
    漂亮便竊取等情，分別業據被告於警局及檢察官偵查中供述甚詳，顯見被告為上
    開竊盜行為時，主觀上確有為自己不法所有之意圖甚明，蓋因被告既係因並未帶
    錢，然欲吸食強力膠或無錢花用，而為竊盜行為，且其尚知悉將其竊取之物加以
    藏放掩飾，並均知循無人看管及在場之際下手竊取，足見被告為上開行為當時，
    意識均屬清楚，而無吸食強力膠或因吸食強力膠致陷於神智不清之情形，且係為
    己所須而竊取上開物品。退步言，縱若果如被告所辯，其係於吸食強力膠而精神
    耗弱或心神喪失之際竊取上開物品等情，然按被告既自承其係因欲吸食強力膠或
    因無錢花用所需，而竊取上開物品，且其吸食強力膠後便會迷迷糊糊等情，足見
    被告顯係假藉吸食強力膠而為上開竊盜犯行，亦即被告既屬故意吸食強力膠致陷
    於精神耗弱或心神喪失之狀態而為上開行為，則按刑法上原因自由行為之理論，
    不論其是否導致精神耗弱或心神喪失之程度，於刑事上仍屬有責性，是本件被告
    以其竊盜時均已係心神喪失之狀態置辯，以求免其責，應無足採；況查被告尚供
    承其係竊取物品後，當場為被害人發現，而均當場為警查獲，且其為警查獲時，
    尚曾自行將現金四萬元返還被害人，並曾於警員訊問其是否拿取飲料與接著劑時
    ，尚答稱確有拿取之事實等情不諱，故益證被告竊盜時均仍屬清醒，亦即被告確
    係於自由意識下為上開犯行。從而被告雖提出台北市立療養院診斷證明書、行政
    院國軍退除役官兵輔導委員會台中榮民總醫院診斷證明書等病歷資料，以資證明
    其有情緒不穩、妄想、失眠等疑似精神分裂症及因強力膠導致精神病、輕鬱症等
    病症，然查被告為上開行為時，意識均屬清醒等情，既如上述，是被告所提上開
    診斷證明書，均應尚無足作為證明被告上開犯罪確係因當時吸食強力膠後陷於精
    神耗弱或心神喪失所致之有利證據。是被告丁○○上開所辯，顯係卸飾之詞，無
    足採信，本件事證明確，被告上開竊盜犯行，洵堪認定。
二、核被告丁○○所為，係犯刑法第三百二十條第一項之竊盜罪。被告前後三次竊盜
    犯行，時間緊接，犯罪構成要件相同，顯係基於概括犯意而為之，為連續犯，應
    以一罪論，並加重其刑。又移送併案審理部分（八十八年度偵字第二一一六一號
    、第二一一七四號）雖未據公訴人起訴，然因上開部分與已起訴論罪部分，有連
    續犯之裁判上一罪關係，是基於審判不可分原則，本院自得併予以審究，附此敘
    明。爰審酌被告品行不佳、犯罪之動機、目的、手段、所生之危害及犯罪後仍試
    圖矯飾之態度等一切情狀，量處如主文所示之刑。末按刑事訴訟法第三十一條第
    一項雖規定被告因智能障礙無法為完全之陳述，於審判中未經選任辯護人者，審
    判長應指定公設辯護人為其辯護；且同法第三十五條第二項另規定被告因智能障
    礙無法為完全之陳述者，應有第一項得為輔佐人之人或其委任之人或主管機關指
    派之社工人員為輔佐人陪同在場；然本件被告既尚知悉辯稱其於竊取上開物品，
    均係因吸食強力膠所致，其並曾長期接受精神疾病之治療等情，足見其並無智能
    方面之障礙，且自得為完全之陳述，是應無指定公設辯護人為其辯護，以及輔佐
    人為其在法院陳述意見之必要，附此敘明。
據上論斷，應依刑事訴訟法第四百五十二條、第二百九十九條第一項前段，刑法第五
十六條、第三百二十條第一項，罰金罰鍰提高標準條例第一條前段，判決如主文。
中      華      民      國    八十九    年      一      月    十一      日
                              台灣台中地方法院刑事第六庭
                                  法    官 許   惠   瑜
中      華      民      國    八十九    年      一      月    十一      日
                                   書記官
右正本證明與原本無異
如不服本判決應於送達後十日內向本院提出上訴狀
附錄條文：
刑法第三百二十條第一項：意圖為自己或第三人不法之所有，而竊取他人之動產者，
為竊盜罪，處五年以下有期徒刑、拘役或五百元以下罰金。


司法院資訊處製作；財團法人民間司法改革基金會備份。
